臺灣高雄地方法院刑事判決　　　　　　　 94年度訴字第631號
公　訴　人　臺灣高雄地方法院檢察署檢察官
被　　　告　乙○○　男　28歲.
　　　　　　丙○○　男　35歲.
指定辯護人 本院公設辯護人子○○
上列被告因搶奪案件，經檢察官提起公訴（94年度偵字第2260號
、第3638號），本院判決如下：
    主  文
乙○○共同以意圖為自己不法之所有，而搶奪他人之動產為常業
，累犯，處有期徒刑伍年陸月。
丙○○共同以意圖為自己不法之所有，而搶奪他人之動產為常業
，累犯，處有期徒刑肆年捌月。
    事  實
一、乙○○前因竊盜、毒品危害防制條例等案件，分別經本院90
    年度易字第3000號、91年度訴字第505 號判決各判處有期徒
    刑8 月確定，復由本院以91年度聲字第1307號裁定應執行有
    期徒刑1 年2 月，於民國93年1 月20日縮短刑期假釋出監（
    指揮書執畢日期為93年4 月18日），且前開假釋期滿未經撤
    銷而視為執行完畢；另丙○○則因施用毒品案件，經本院91
    年度訴字第2144號判決判處有期徒刑8 月確定，嗣於92年5
    月27日執行完畢出監。
二、詎乙○○、丙○○二人猶不知悛悔，共同基於意圖為自己不
    法所有之犯意聯絡，由丙○○騎乘機車於後座搭載乙○○，
    沿路尋找年長女性為作案目標，再以自被害人後方、乘其不
    及抗拒而徒手公然掠取他人配掛於頸部之項鍊，並於得手後
    迅速騎車逃逸之方式，連續在附表一所示時、地，搶奪被害
    人之財物，嗣由乙○○將所搶項鍊持往高雄縣鳳山市○○○
    路19號之「金如山銀樓」，變賣予不知情之銀樓業者蔡漣鋐
    ，所得款項則由渠等朋分花用，並恃此為生。又乙○○復承
    前開犯意，由年籍姓名不詳、綽號「阿猴」之成年男子（以
    下稱「阿猴」）騎乘機車搭載乙○○，共同以前開方式，連
    續於附表二所示時、地，搶奪被害人之財物，並將行搶所得
    項鍊變賣後朋分花用殆盡，而恃以為生。嗣於94年1 月16日
    12時45分許，乙○○、丙○○搶得附表一編號(九)寅○○○之
    項鍊後，經寅○○○大喊搶劫，旋由附近鄰居王榮科、黃芳
    彬聞聲前往協助，並當場圍捕乙○○、丙○○二人而報警處
    理，始循線查悉上情。
三、案經高雄市政府警察局苓雅分局、前鎮分局、新興分局及小
    港分局先後報請臺灣高雄地方法院檢察署檢察官偵查起訴。
    理  由
壹、關於證據能力之意見：
  一、按被告以外之人於審判外之言詞或書面陳述，除法律有規
      定者外，不得作為證據。刑事訴訟法第159 條第1 項固有
      明文。然同法第159 條之5 規定：「被告以外之人於審判
      外之陳述，雖不符前四條之規定，而經當事人於審判程序
      同意作為證據，法院審酌該言詞陳述或書面陳述作成時之
      情況，認為適當者，亦得為證據。當事人、代理人或辯護
      人於法院調查證據時，知有第159 條第1 項不得為證據之
      情形，而未於言詞辯論終結前聲明異議者，視為有前項之
      同意。」，其立法旨趣無非慮及傳聞證據未經當事人之反
      對詰問予以核實，原則上先予排除，惟若當事人已放棄詰
      問或未聲明異議，基於證據資料愈豐富，愈有助於真實發
      見之理念，且強化言詞辯論主義，法院仍可承認該傳聞證
      據之證據能力，合先敘明。
  二、本件被害人壬○○○、庚○○、丁○、丑○○○、癸○○
      、辛○○、甲○○、林許宜桃、寅○○○、趙沂梅、己○○、簡曾碧蓮，及證人王榮科、黃芳彬、蔡漣鈜等於本院
      審理中雖未經傳喚到庭證述，然渠等甫於本件案發後，旋
      即分別前往警局製作筆錄；於詢問過程中，受訊者始終意
      識清楚且未有何強暴、脅迫或以其他不正方法之情事，是
      以上開證人之警詢筆錄依法雖屬傳聞證據，原不具有證據
      能力，然其此等陳述既未經檢察官、被告及辯護人就其證
      據能力表示異議，於審判程序中亦經本院提示並告以要旨
      ，且各由檢察官、辯護人及被告等表示意見（本院94年4
      月29日審判筆錄第2 、3 頁），復審酌該等言詞陳述作成
      時之外部情況並無不當，自具有特別可信性。又衡諸本件
      案發現場除被告乙○○、丙○○與上開證人等外，再無其
      餘目擊者在場，從而若欲判斷被告二人是否成立犯罪，實
      有引用前開證人等警詢中供述之必要性。揆諸上揭說明，
      本院自得逕以卷附壬○○○等人之警詢筆錄採為認定事實
      之依據。
貳、實體部分：
  一、訊之被告乙○○、丙○○固坦承如附表一、二所示連續搶
      奪之事實，惟均矢口否認有何常業搶奪犯行。辯稱：被告
      乙○○平日係幫母親賣花、被告丙○○則以擔任板模工、
      打零工為生，並非以搶奪他人財物為常業云云。辯護意旨
      則以：被告二人行搶時間相隔頗長、所得數額亦屬非鉅、
      顯難供渠等恃以為生等語為被告等辯護。惟查：
（一）本件附表一、二所示之搶奪犯行，業據被告二人於本院審
      理中坦承不諱，核與共同被告彼此間證述情節相符，並經
      證人壬○○○、庚○○、丁○、丑○○○、癸○○、辛○○、甲○○、林許宜桃、寅○○○、趙沂梅、己○○、簡
      曾碧蓮、王榮科、黃芳彬與蔡漣鈜等分別於警詢中證述綦
      詳，復有金如山銀樓金飾買入登記簿乙份，及寅○○○之
      贓物認領保管單與驗傷診斷證明書各一件在卷可稽，足徵
      被告乙○○、丙○○此部分之自白確與事實相符，洵堪採
      信。
（二）觀乎上開被害人等之證述，除丁○、甲○○、林許宜桃、
      寅○○○等人得以明確證稱係遭被告二人以前述方式搶奪
      財物，及丑○○○僅得指認係由被告乙○○下手行搶、而
      無法指出何人騎乘機車者外，其餘如壬○○○、庚○○、
      癸○○、辛○○（附表一編號(一)、(二)、(五)、(六)部分）於警
      詢中均表示無法確定係遭被告二人行搶；另趙沂梅、己○○與簡曾碧蓮（附表二部分）則未經承辦員警提供相關照
      片、口卡，令其指認被告乙○○是否即為行搶之人。然本
      院衡諸被告等乃係趁被害人猝不及防，自其後方猛然拉扯
      頸部之項鍊，並於行搶後旋即騎乘機車逃逸，其作案過程
      、時間均甚為短暫，且本件被害人多屬單獨步行之年長婦
      女，突然遭此橫禍，其精神、心理狀況均應受有相當驚嚇
      ，是倘渠等未能明確指認行為人之長相、特徵，亦屬事理
      之常。準此，針對附表一編號(一)、(二)、(五)、(六)及附表二部
      分之犯行，雖未據各該被害人明確指認係被告二人、或另
      由被告乙○○與「阿猴」所為，然此等犯行既經被告二人
      供認在卷，且就犯罪人數、時間、地點、作案方式及行搶
      財物種類等節，均與被害人等供述各情互核相符，實堪採
      認此部分犯行乃分別係被告二人、或被告乙○○與「阿猴
      」所共同為之者無訛。
（三）按刑法上所謂常業犯，係指反覆以同種類行為為目的之社
      會活動之職業性犯罪而言，至於犯罪所得之多寡，是否恃
      此犯罪為唯一之謀生職業，則非所問，縱令兼有其他職業
      ，仍無礙於該常業犯罪之成立，最高法院85年度台上字第
      510 號著有判例。本件固據證人即被告二人之母吳卯○○
      及堂兄戊○○到庭證稱：被告乙○○平日係在家幫忙送花
      、如需用錢就會向母親拿取，而被告丙○○則係擔任板模
      工，每月工作約十餘天，日薪約1,200 至1,500 元等情屬
      實。然訊據被告乙○○、丙○○業已供承渠等係因對外負
      債及積欠信用卡債務，始由被告乙○○提議行搶（參見本
      院卷第97頁），其二人平日生活支出分別係由家人提供與
      行搶所得變賣花用（參見本院卷第32、33頁）等情不諱；
      且參諸證人吳卯○○亦證稱被告乙○○工作時間並非固定
      ，除幫忙送花外，再無其他正當職業，每月約自家中拿取
      1 萬餘元，而被告丙○○有工作，不會向家裡拿錢；復佐
      以證人戊○○前揭證述，適可推知被告丙○○每月工作所
      得僅1 至2 萬元不等，更須負擔每月前往大陸探親之費用
      。綜此堪認被告二人雖另有從事其他工作，然均未足以支
      應個人日常生活之必要支出，自須藉由前開行搶他人財物
      所得，方能維持生活之情甚明。從而辯護人雖迭以前詞為
      被告二人辯護，然揆諸前揭判例意旨，要仍無解於被告二
      人常業搶奪之罪責。職是，本件事證明確，被告乙○○、
      丙○○前揭犯行堪予認定，應依法論科。
  二、核被告乙○○、丙○○所為，均係犯刑法第327 條之常業
      搶奪罪。被告乙○○、丙○○就附表一所示之搶奪犯行，
      彼此間有犯意聯絡及行為分擔，均為共同正犯；至被告乙○○與「阿猴」雖共同涉犯附表二之搶奪犯行，然尚乏積
      極事證足認「阿猴」主觀上亦有常業搶奪之犯意，爰不就
      被告乙○○與「阿猴」此部分犯行論以共同正犯。本件公
      訴意旨雖認被告二人所為係犯刑法第56條、第325 條第1
      項之連續搶奪罪嫌。惟被告二人除涉有連續搶奪之犯行外
      ，主觀上亦有恃此為生之犯意等節，業如前述，從而公訴
      意旨指稱被告乙○○、丙○○此部分僅係涉犯連續搶奪罪
      嫌云云，於法容有未洽，惟二者之基本社會事實仍屬同一
      ，應在原起訴範圍內，變更其起訴法條。再者，被告乙○○前因竊盜、毒品危害防制條例等案件，分別經本院90年
      度易字第3000號、91年度訴字第505 號判決各判處有期徒
      刑8 月確定，復以裁定應執行有期徒刑1 年2 月，於93年
      1 月20日縮短刑期假釋出監（指揮書執畢日期為93年4 月
      18日），嗣因假釋期滿未經撤銷而視為執行完畢；另被告
      丙○○則因施用毒品案件，經本院91年度訴字第2144號判
      決判處有期徒刑8 月確定，於92年5 月27日執行完畢出監
      等情，有臺灣高等法院被告前案紀錄表及本院被告院內索
      引卡紀錄表各二份在卷足憑，是被告二人俱於有期徒刑執
      行完畢後，5 年內再犯本件法定刑為有期徒刑以上之罪，
      為累犯，均應依刑法第47條之規定，加重其刑。本院審酌
      被告乙○○、丙○○二人年輕力壯、四肢健全，竟不思正
      當工作以獲取報酬，反動輒以騎乘機車方式搶奪被害人財
      物，且受害者多為單獨步行之年長女性，是被告二人所為
      非僅嚴重影響被害人之人身安全，對社會秩序所造成之危
      害亦屬甚鉅，且各參以被告二人所犯次數、及由被告乙○○主動提議行搶，再衡諸被告等之品性、生活狀況、智識
      程度、及犯後尚能坦承部分犯行、態度良好等一切情狀，
      量處如主文所示之刑，以資懲儆。
據上論斷，應依刑事訴訟法第299 條第1 項前段、第300 條，刑
法第327 條、第28條、第47條，判決如主文。
中　　華　　民　　國　　94　　年　　5 　　月　　13　　日
                  刑事第十七庭  審判長法官 李麗珠
                                      法官 林勇如
                                      法官 陳明呈
以上正本證明與原本無異。
如不服本判決，應於收受送達後10日內向本院提出上訴書狀。
中　　華　　民　　國　　94　　年　　5 　　月　　13　　日
　　　　　　　　　　　　　 　       書記官 林明忠
附表一：
┌──┬────────┬────────┬──────┬─────┬─────┐
│編號│犯  罪  時  間  │犯  罪  地  點  │行 搶 財 物 │直接被害人│備 註     │
├──┼────────┼────────┼──────┼─────┼─────┤
│ (一) │93年7月9日10時10│高雄市小港區民益│白金項鍊1條 │壬○○○  │由被告吳東│
│    │分許            │路20號前        │            │          │鴻騎乘機車│
├──┼────────┼────────┼──────┼─────┤搭載被告吳│
│ (二) │93年8 月20日17時│高雄市苓雅區和平│白金項鍊1條 │庚○○    │東銘，並由│
│    │41分許          │一路與五權街口  │            │          │被告乙○○│
├──┼────────┼────────┼──────┼─────┤下手行搶  │
│ (三) │93年10月14日11時│高雄市前鎮區新衙│金項鍊1條   │丁○      │          │
│    │5分許           │路180號         │            │          │          │
├──┼────────┼────────┼──────┼─────┤          │
│ (四) │93年12月12日16時│高雄市小港區中林│白金項鍊1條 │丑○○○  │          │
│    │許              │路上            │            │          │          │
├──┼────────┼────────┼──────┼─────┤          │
│ (五) │93年12月21日9 時│高雄市苓雅區昇平│白金項鍊1條 │癸○○    │          │
│    │許              │街97號前        │            │          │          │
├──┼────────┼────────┼──────┼─────┤          │
│ (六) │93年12月26日16時│高雄市小港區南北│白金項鍊1條 │辛○○    │          │
│    │45分許          │路1巷內         │            │          │          │
├──┼────────┼────────┼──────┼─────┤          │
│ (七) │94年1 月5 日11時│高雄市前鎮區廣東│白金項鍊1條 │甲○○    │          │
│    │45分許          │三街與珠江口街口│            │          │          │
├──┼────────┼────────┼──────┼─────┤          │
│ (八) │94年1 月11日15時│高雄市前鎮區佛公│白金項鍊1條 │林許宜桃  │          │
│    │30分許          │路22巷口        │            │          │          │
├──┼────────┼────────┼──────┼─────┤          │
│ (九) │94年1 月16日12時│高雄市前鎮區南衙│白金項鍊1條 │寅○○○  │          │
│    │45分許          │路南二巷112號之1│            │          │          │
└──┴────────┴────────┴──────┴─────┴─────┘
附表二：
┌──┬────────┬────────┬──────┬─────┬─────┐
│編號│犯  罪  時  間  │犯  罪  地  點  │行 搶 財 物 │直接被害人│備 註     │
├──┼────────┼────────┼──────┼─────┼─────┤
│ (一) │93年10月14日18時│高雄市新興區中山│白金項鍊1條 │趙沂梅    │由「阿猴」│
│    │45分許          │一路與民生路口  │            │          │騎乘機車搭│
├──┼────────┼────────┼──────┼─────┤載被告吳東│
│ (二) │93年11月16日7時 │高雄市新興區文橫│白金項鍊1條 │己○○    │銘，由被告│
│    │30分許          │二路143巷24號   │            │          │乙○○下手│
├──┼────────┼────────┼──────┼─────┤行搶      │
│ (三) │93年11月24日13時│高雄市前金區旺盛│金項鍊1條   │簡曾碧蓮  │          │
│    │10分許          │街161號前       │            │          │          │
└──┴────────┴────────┴──────┴─────┴─────┘
